臺灣新北地方法院行政訴訟判決
                                      110年度交字第701號

原      告  楊世坤


被      告  新北市政府交通事件裁決處
                    設新北市○○區○○路0 段000 號2 樓
代  表  人  李忠台（處長）
                    住同上
訴訟代理人  黃慧婷律師

上列當事人間因交通裁決事件，原告不服被告民國110 年9 月22
日新北裁催字第48-ZAA000000號裁決，向本院提起行政訴訟，本
院判決如下：
    主  文
一、原告之訴駁回。
二、訴訟費用新臺幣300 元由原告負擔。
    事實及理由
壹、程序方面：原告不服被告所為道路交通管理處罰條例第8 條
    之裁決而提起撤銷訴訟，依行政訴訟法第237 條之1 ，應適
    用交通裁決事件訴訟程序。本件因卷證資料已經明確，本院
    依同法第237 條之7 規定，不經言詞辯論，直接裁判。
貳、實體方面：
一、爭訟概要：緣原告所有之車牌號碼0000-00 號自用小客車（
    下稱系爭車輛）於民國（下同）110 年6 月24日18時27分許
    ，經駕駛而於國道一號高速公路北向7.4 公里處，由路肩向
    左跨越邊線變換至減速車道時，未依規定使用方向燈，經民
    眾於同日檢附行車紀錄器錄影資料向警察機關提出檢舉，嗣
    經內政部警政署國道公路警察局第一公路警察大隊汐止分隊
    查證屬實，認其有「行駛高速公路未依規定變換車道（變換
    車道未使用方向燈）」之違規事實，乃於110 年7 月13日填
    製內政部警政署國道公路警察局國道警交字第ZAA000000 號
    舉發違反道路交通管理事件通知單對系爭車輛之車主（即原
    告）予以舉發，記載應到案日期為110 年8 月27日前，並於
    110 年7 月13日移送被告處理，原告於110 年8 月3 日填製
    「新北市政府交通事件裁決處交通違規案件陳述書」向被告
    陳述不服舉發（未依道路交通管理處罰條例第85條第1 項之
    規定辦理歸責實際駕駛人事宜）。嗣被告認原告所有之系爭
    車輛經駕駛而有「行駛高速公路未依規定變換車道」之違規
    事實，乃依道路交通管理處罰條例第33條第1 項第4 款、第
    63條第1 項（第1 款）及違反道路交通管理事件統一裁罰基
    準表等規定，於110 年9 月22日以新北裁催字第48-ZAA0000
    00號違反道路交通管理事件裁決書（下稱原處分），裁處原
    告罰鍰新臺幣（下同）3,000 元，並記違規點數1 點。原告
    不服，遂提起本件行政訴訟。
二、原告起訴主張及聲明：
（一）主張要旨：照片上的路線顯示，我沒有行駛離開主線道，
      所以不需要打方向燈，請查證。
（二）聲明：原處分撤銷。
三、被告答辯及聲明：
（一）答辯要旨：
   1、按道路交通管理處罰條例33條第1 項第4 款、第63條第1
      項第1 款及道路交通安全規則第109 條第2 項第2 款後段
      之規定，可知車輛變換車道時使用方向燈之方式應全程使
      用至完成變換車道為止，否則即屬於變換車道未依規定使
      用燈光之違規，本件原告於系爭地點自路肩跨越標線變換
      車道至主線道時，自始至終均未使用方向燈，並有採證影
      片截圖可證，參交通部公路局107 年10月17日管字第1070
      040585號函之意旨：「高速公路開放路肩行駛路段，該路
      肩即應視為一車道，且用路人駕駛車輛駛離原行駛車道時
      ，亦應屬變換車道之行為…」以觀，原告之行為當屬變換
      車道無誤，核其前開未使用方向燈之行為即已構成未依規
      定使用方向燈之違規，應無違誤。
   2、再者，原告既為合法考領汽車駕駛執照之人，有駕駛人基
      本資料為憑，其對上述規定應知之甚詳，並應確實遵守。
      是原告前揭所述，無非單方所執之詞，委無足取。
   3、綜上所述，被告依法裁處，應無違誤，原告之訴為無理由
      。
（二）聲明：原告之訴駁回。
四、爭點：系爭車輛是否經駕駛而有原處分所指「行駛高速公路
    未依規定『變換車道』（未依規定使用方向燈）」之違規事實
    ？
五、本院的判斷：
（一）前提事實：爭訟概要欄所載之事實，除原告以系爭車輛沒
      有駛離主線道，所以不需要使用方向燈而否認違規外，其
      餘事實業為原告於起訴狀所不爭執，且有舉發違反道路交
      通管理事件通知單影本1 紙、新北市政府交通事件裁決處
      交通違規案件陳述書影本1 紙、違規查詢報表影本1 紙、
      內政部警政署國道公路警察局第一公路警察大隊110 年8 
      月24日國道警一交字第1101707175號函影本1 份、處分影
      本1 紙、內政部警政署國道公路警察局第一公路警察大隊
      110 年10月25日國道警一交字第1101709226號函影本1 份
      、汽車車籍查詢影本1 紙（見本院卷第55頁、第61頁至第
      65頁、第69頁、第70頁、第77頁）、行車紀錄器錄影擷取
      畫面4 幀、行車路線示意圖影本1 紙（見本院卷第71頁、
      第73頁、第75頁）及網路線上服務系統－檢舉違規案件影
      本1 紙、行車紀錄器錄影光碟1 片（均置於本院卷卷末存
      置袋）足資佐證，是除原告主張及否認部分外，其餘事實
      自堪認定。
（二）系爭車輛經駕駛而有原處分所指「行駛高速公路未依規定
      『變換車道』（未依規定使用方向燈）」之違規事實：
   1、應適用之法令：
    ⑴道路交通安全規則：
      ①第105 條：汽車行駛於高速公路、快速公路或設站管制
        之道路，應遵守其管制之規定。
      ②第109 條第2 項第2 款：汽車駕駛人，應依下列規定使
        用方向燈：
        二、左（右）轉彎時，應先顯示車輛前後之左（右）邊
            方向燈光；變換車道時，應先顯示欲變換車道方向
            之燈光，並應顯示至完成轉彎或變換車道之行為。
    ⑵高速公路及快速公路交通管制規則：
      ①第2 條第1 項第10款、第17款：本規則所用名詞，釋義
        如下：十、減速車道︰指設於主線車道與匝道之間，專
        供汽車駛離主線車道進入匝道前減速之車道。十七、路
        肩︰指設於車道之外側，路面邊線與護欄或邊溝間之部
        分。
      ②第11條第2 款：汽車在行駛途中，變換車道或超越前車
        時，應依標誌、標線、號誌指示，並不得有下列情形：
        二、未依規定使用方向燈。
    ⑶道路交通管理處罰條例：
      ①第7 條之1 ：對於違反本條例之行為者，民眾得敘明違
        規事實或檢具違規證據資料，向公路主管或警察機關檢
        舉，經查證屬實者，應即舉發。但行為終了日起逾七日
        之檢舉，不予舉發。
      ②第33條第1 項第4 款、第6 項：
        汽車行駛於高速公路、快速公路或設站管制之道路，不
        遵使用限制、禁止、行車管制及管理事項之管制規則而
        有下列行為者，處汽車駕駛人新臺幣3,000 元以上6,00
        0 元以下罰鍰：四、未依規定變換車道。第一項之管制
        規則，由交通部會同內政部定之。
      ③第63條第1 項第1 款：
        汽車駕駛人有下列各款所列條款之一者，除依原條款處
        罰鍰外，並予記點：一、有第三十三條第一項、第二項
        、第三十八條第一項、第四十條、第四十五條、第四十
        七條第一款至第三款、第四十八條、第四十九條或第六
        十條第二項第一款、第二款情形之一者，各記違規點數
        一點。
      ④第85條第1 項前段：
        本條例之處罰，受舉發違反道路交通管理事件之受處罰
        人，認為受舉發之違規行為應歸責他人者，應於舉發違
        反道路交通管理事件通知單應到案日期前，檢附相關證
        據及應歸責人相關證明文件，向處罰機關告知應歸責人
        ，處罰機關應即另行通知應歸責人到案依法處理。
    ⑷按「本細則依道路交通管理處罰條例第九十二條第四項規
      定訂定之。」、「處理違反道路交通管理事件之程序及統
      一裁罰基準，依本細則之規定辦理。前項統一裁罰基準，
      如附件違反道路交通管理事件統一裁罰基準表。」，違反
      道路交通管理事件統一裁罰基準及處理細則第1 條、第2
      條第1 項、第2 項分別亦有明定，是違反道路交通管理事
      件統一裁罰基準及處理細則即係基於法律之授權所訂定，
      而該處理違反道路交通管理事件之統一裁罰基準（即「違
      反道路交通管理事件統一裁罰基準表」）已考量「違反事
      件」、「法條依據」、「法定罰鍰額度或其他處罰」、「
      違規車種類別或違規情節」、「期限內繳納或到案聽候裁
      決者」、「逾越應到案期限30日內，繳納罰鍰或到案聽候
      裁決者」、「逾越應到案期限30日以上60日以內，繳納罰
      鍰或到案聽候裁決者」、「逾越應到案期限60日以上，繳
      納罰鍰或逕行裁決處罰者」等因素，作為裁量之標準，並
      未違反授權之目的及裁量權之本質，是其不僅直接對外發
      生效力，且被告亦應受其拘束而適用之。
   2、由前揭行車紀錄器錄影連續擷取畫面以觀，顯見系爭車輛
      原行駛於路面邊線與護欄間之「路肩」，嗣跨越邊線而駛
      入左側之減速車道，而於該過程並未亮左側方向燈，則其
      即有「行駛高速公路未依規定『變換車道』（未依規定使用
      方向燈）」之違規事實無訛，是被告據之乃以原處分裁處
      系爭車輛之駕駛人（即原告）前揭處罰內容，觀諸前開規
      定，依法洵屬有據。
   3、雖原告就此執前揭情詞而為主張；惟查：
    ⑴固然系爭車輛所行駛之路肩寬度在與減速車道線交接處有
      逐漸縮小之情形，但由其行駛之路線以觀，乃係由「路肩
      」駛入「減速車道」，故仍屬「變換車道」之駕駛行為，
      自應依規定（道路交通安全規則第109 條第2 項第2 款及
      高速公路及快速公路交通管制規則第11條第2 款）使用方
      向燈。
    ⑵又揆諸「變換車道應依規定使用方向燈」之規範意旨，無
      非係要求汽車駕駛人於變換車道前能顯示方向燈，以讓其
      他用路人能預知其行駛路線，而為因應之安全駕駛行為，
      故於變換車道之過程，應顯示方向燈，而雖系爭車輛所行
      駛之路肩寬度在與減速車道線交接處有逐漸縮小，致行駛
      於路肩之車輛終將跨越邊線而行駛，但其仍負有使用方向
      燈而讓後方及相鄰車道之車輛駕駛人能預知其行車動態之
      義務。
（三）本件判決基礎已經明確，兩造其餘的攻擊防禦方法及訴訟
      資料經本院斟酌後，核與判決結果不生影響，無一一論述
      之必要，一併說明。
（四）本件第一審裁判費為300 元，所以確定第一審訴訟費用額
      為300 元，由原告負擔。
六、結論：原處分並無違誤，原告訴請撤銷為無理由，應予駁回
    。
中　　華　　民　　國　　110 　年　  12  　月　   13 　日
                  行政訴訟庭  法  官  陳鴻清
一、上為正本係照原本作成。
二、如不服本判決，應於判決送達後20日內，向本院提出上訴狀
    並表明上訴理由（原判決所違背之法令及其具體內容或依訴
    訟資料可認為原判決有違背法令的具體事實），其未載明上
    訴理由者，應於提出上訴後 20 日內向本院補提理由書（上
    訴狀及上訴理由書均須按他造人數附繕本，如未按期補提上
    訴理由書，則逕予駁回上訴），並應繳納上訴裁判費新臺幣
    750 元。
                              書記官  李玉秀
中　　華　　民　　國　　110 　年　  12  　月　　13  　日